臺灣新竹地方法院民事簡易判決  
109年度竹簡字第525號
原      告  江鴻斌  
被      告  賈文軒  
訴訟代理人  旺旺友聯產物保險股份有限公司

法定代理人  賴松烟  
複 代理 人  沈志明  
上列當事人間請求損害賠償事件，本院於民國110年3月24日辯論
終結，判決如下：
    主      文
被告應給付原告新臺幣參萬零捌佰元，及自民國一○九年八月四
日起至清償日止，按週年利率百分之五計算之利息。
原告其餘之訴駁回。
訴訟費用由被告負擔百分之二十八，餘由原告負擔。
本判決原告勝訴部分得假執行。
    事實及理由
一、原告主張：被告於民國109年1月14日13時35分許，駕駛車牌
    號碼000-0000號自用小客車（下稱肇事車輛），行經新竹市
    ○○路000號前，因駕車不慎而撞擊伊所有之車牌號碼000-000
    0號自用小客車（下稱系爭車輛），致系爭車輛毀損。系爭
    車輛遭被告駕車撞擊之前，原告已於109年1月10日與訴外人
    朱之宇簽訂汽車買賣合約書，約定以新臺幣(下同)90萬元價
    金出售，然事故發生後訴外人朱之宇僅願以79萬元收購，以
    事故發生前、後之價差可知，系爭車輛因本件事故之發生，
    在交易市場之價值受有貶損11萬元之損害。為此，爰依侵權
    行為之法律關係提起本件訴訟。並聲明：被告應給付原告11
    萬元，及自起訴狀繕本送達翌日（即109年8月4日）起至清
    償日止，按週年利率5%計算之利息。
二、被告則以：依本件肇責歸屬之鑑定結果，被告僅為肇事次因
    ，而系爭車輛交易價值貶損部分，原告未提出價格減損之鑑
    定報告，僅以車商收購價差作為憑據，難令人信服，應提出
    鑑定報告，而中華民國汽車鑑價協會鑑定減損比例為7.5％，
    應以事故發生前系爭車輛售價90萬元乘上該減損比例計算賠
    償金額等語資為抗辯。並聲明：原告之訴駁回。
三、得心證之理由：
  ㈠原告主張被告於前揭時、地，駕駛肇事車輛，與其所有之系
    爭車輛發生碰撞，致系爭車輛毀損之事實，業據提出道路交
    通事故當事人登記聯單、道路交通事故初步分析研判表等件
    為證，並經本院依職權調取本件道路交通事故調查卷宗，核
    閱其內之道路交通事故現場圖、道路交通事故初步分析研判
    表、道路交通事故談話紀錄表及照片黏貼紀錄表等件無誤（
    見本院卷第39至57頁），復有系爭車輛車籍查詢單附卷可按
    （見本院卷第155頁），且為被告所不爭執，此部分之事實
    堪信為真。
  ㈡原告又主張本件事故係因被告駕車不慎所致，肇事責任歸於
    被告一方，則為被告所否認。經查：
　⒈按汽車行駛時，駕駛人應注意車前狀況，並隨時採取必要之
    安全措施，道路交通安全規則第94條第3 項定有明文。被告
    於上開時、地駕駛肇事車輛，行經新竹市○○路000號前，本
    應注意上開規定，再佐以本件事故發生當時天候晴、路況、
    視線均良好、無障礙物、標線清楚等情，有被告談話紀錄表
    附卷可稽（見本院卷第47頁），依當時情形，並無不能注意
    之情事。而依被告於警詢所述：我駕車沿西大路往竹光路方
    向行駛時，沒注意到系爭車輛就撞到等語（見本院卷第47頁
    ），且被告於交通部公路總局新竹區監理所竹苗區車輛行車
    事故鑑定委員會（下稱竹苗區鑑定會）列席說明時，經詢問
    ：你於警訊稱一抬頭就撞到是何因？被告自承：當時可能電
    話響了（見本院卷第86頁），自堪認被告確有未充分注意車
    前狀況之過失。此外，竹苗區鑑定會鑑定結果暨交通部公路
    總局車輛行車事故鑑定覆議會（下稱覆議會）之覆議結果，
    均認為：被告駕駛自用小客車，行經號誌管制路口右轉後，
    未充分注意車前狀況為肇事次因，此有竹苗區鑑定會之鑑定
    意見書、覆議會之覆議意見書在卷可考（見本院卷第83至88
    頁、第139至144頁），與本院上開認定相同。又被告之過失
    行為與系爭車輛受有損害間亦具相當因果關係，被告自應就
    其過失不法侵權行為所致系爭車輛之損害，負賠償責任。
　⒉然按損害之發生或擴大，被害人與有過失者，法院得減輕賠
    償金額，民法第217條第1項定有明文。上開規定係為促使被
    害人對於自己生命、身體之安全，盡其應盡之注意義務，避
    免或減少危險或損害之發生，以求當事人間之公平。且按汽
    車倒車時，應顯示倒車燈光或手勢後，謹慎緩慢後倒，並應
    注意其他車輛及行人，道路交通安全規則第110條第2款定有
    明文。查被告固有前述之過失，惟觀諸原告於警詢時陳稱：
    我沿西大路迴轉到710號前時，燈桿在那彎不過，所以我倒
    車，對方往竹光路走就撞上了等語（見本院卷第45頁），再
    佐以新竹市政府警察局道路交通事故現場圖及現場照片，可
    知原告駕駛系爭車輛沿西大路方向行駛，至肇事地點左迴轉
    至對向車道路後倒車時，應注意倒車時應顯示倒車燈光或手
    勢，謹慎緩慢後倒，並應注意其他車輛及行人，且當時亦無
    不能注意之情形，竟疏未注意車後已有被告所駕駛之肇事車
    輛經過，即貿然往後倒車，致其所駕駛系爭車輛之左後車角
    保險桿撞擊肇事車輛之右前車頭，原告有未充分注意車道上
    行進中之車輛並讓其先行之過失，至為灼然。況且，竹苗區
    鑑定會鑑定結果與覆議會之覆議結果，亦均認為：原告駕駛
    系爭車輛，在分向線路段左迴轉跨入對向路邊後倒車時，未
    充分注意車道上行進中之車輛並讓其先行，為肇事主因（見
    本院卷第85至88頁、第141至144頁）。是以，原告就本件事
    故之發生為與有過失，應堪認定。本院審酌上情，認被告就
    本件事故應負之過失責任比例為40%，原告應負之過失責任
    比例為60%。
　㈢第按因故意或過失，不法侵害他人之權利者，負損害賠償責
    任；汽車、機車或其他非依軌道行駛之動力車輛，在使用中
    加損害於他人者，駕駛人應賠償因此所生之損害；不法毀損
    他人之物者，被害人得請求賠償其物因毀損所減少之價額。
    民法第184條第1項前段、第191條之2前段、第196條分別有
    所規定。而損害賠償之目的在於填補所生之損害，其應回復
    者，係損害事故發生前之應有狀態，自應將事故發生後之變
    動狀況悉數考量在內。故於物被毀損時，被害人除得請求修
    補或賠償修復費用，以填補技術性貶值之損失而回復物之物
    理性原狀外，就其物因毀損所減少之交易價值，亦得請求賠
    償，以填補交易性貶值之損失而回復物之價值性原狀（最高
    法院104年度台上字第2391號、104年度台上字第523號、101
     年度台上字第88號判決意旨參照）。查系爭車輛為西元201
    6年3月出廠、MINI廠牌、型式為MINI COOPER S COUNTRYMAN
    、排氣量1598CC（見本院卷第127頁）。原告請求以車行前
    後收購之價差，主張系爭車輛因本件事故造成交易性貶值11
    萬元，雖提出汽車買賣合約書2紙為佐（見本院卷第13頁、
    第21頁），但無任何查估說明，被告抗辯應有第三方鑑定，
    即非無據。經兩造同意本院委請中華民國汽車鑑價協會鑑定
    ，鑑定結果為：系爭車輛新車價格約為172萬元，於本件事
    故109年1月發生時，在車況正常保養情形良好下，於109年1
    月間市場交易價格為103萬元，因本件車禍事故，依車損照
    片、車籍資料、109年1月31日之維修項目等判別，該車修護
    後應減損當時車價之7.5%，即折價7萬7千元，此有該會110
    年1月15日110年度豐字第2號函暨隨函附件存卷可考（見本
    院卷第125至137頁）。因原告於109年2月11日已將系爭車輛
    售予他人，該他人又再輾轉出售（見本院卷第155頁），客
    觀上已難將系爭車輛送交鑑定單位就實物進行價格鑑定，且
    因輾轉出售之故，系爭車輛經不同之人使用，致使系爭車輛
    現況中某些損耗究係於何時發生，難以判別，故上開鑑定機
    關以書面鑑價方式所為之鑑界結果，應屬可採，堪認系爭車
    輛因本件事故產生之交易性貶值為7萬7千元。被告雖抗辯應
    以事故發生前車行同意收購系爭車輛之90萬元價格乘以7.5％
    計算云云。惟上開汽車鑑價協會鑑定內容，已詳述認定之依
    據、過程及理由，且核無所據基礎事實及前提錯誤、方法謬
    誤、或其他未盡合理之情形，應值採信，業如前述。反之，
    被告原本即否定原告所提之2份買賣契約價格，抗辯不能以
    前、後買賣契約之價差計算系爭車輛之交易性貶值，主張應
    有鑑定報告等語，待本院委請前開鑑定機關鑑定後，反而改
    口認為事故發生前之收購價格可資為據，前後顯有矛盾。況
    且被告對於何以事故發生前之收購價格為可採？事故發生後
    之收購價格卻不可採？完全未說明理由及提出相關證據，更
    可見被告此揭所辯實有可議，委非可取。是系爭車輛之交易
    性貶值損失為7萬7千元，堪以認定。
  ㈣承前所述，系爭車輛之交易性貶損之損失為7萬7千元，被告
    就本件事故應負40%之過失責任比例，依此計算，原告得請
    求被告賠償之金額為30,800元（計算式：77,000 元×40﹪＝30
    ,800元）。
四、綜上所述，原告依侵權行為之法律關係，請求被告給付30,8
    00元，及自起訴狀繕本送達翌日即109年8月4日(見本院卷第
    37頁送達證書)起至清償日止，按週年利率5%計算之遲延利
    息，洵屬有據，應予准許；逾此範圍之請求，則屬無據，不
    應准許。
五、本件係依民事訴訟法第427 條第1 項適用簡易訴訟程序所為
    被告部分敗訴之判決，應依同法第389條第1項第3款規定，
    就原告勝訴部分，依職權宣告假執行。
六、本件事證已臻明確，兩造其餘之攻擊防禦方法及所提證據，
    於判決結果不生影響，爰不一一論列，附此敘明。
七、訴訟費用負擔之依據：民事訴訟法第79條。
中　　華　　民　　國　　110 　年　　4 　　月　　23　　日
                  新竹簡易庭  法　官  李珮瑜
以上正本證明與原本無異。
如不服本判決，須以違背法令為理由，於判決送達後20日內向本
庭提出上訴狀（應按他造當事人之人數附繕本）；如委任律師提
起上訴者，應一併繳納上訴審裁判費。
中　　華　　民　　國　　110 　年　　4 　　月　　23　　日
                              書記官　蕭宛琴